【裁判字號】    96,上更(一),358
【裁判日期】    970530
【裁判案由】    違反槍砲彈藥刀械管制條例
【裁判全文】
臺灣高等法院高雄分院刑事判決     96年度上更(一)字第358號
上  訴  人
即  被  告  乙○○
選任辯護人  柳聰賢律師
上列上訴人因違反槍砲彈藥刀械管制條例案件，不服中華民國94
年8 月11日第一審判決（起訴案號：臺灣高雄地方法院檢察署94
年度偵字第2253號），提起上訴，經最高法院發回更審，本院判
決如下：
    主  文
原判決撤銷。
乙○○未經許可，製造可發射子彈具有殺傷力之玩具改造手槍，
處有期徒刑伍年陸月，併科罰金新臺幣拾萬元，罰金如易服勞役
，以新台幣壹仟元折算壹日。扣案可發射子彈具有殺傷力之玩具
手槍壹把（含彈匣1 個，槍枝管制編號0000000000號）沒收。
其餘被訴未經許可製造子彈未遂部分無罪。
    事  實
一、乙○○於民國91年間某日，在高雄市六合夜市某商店，購得
    仿BERETTA 廠92FS型半自動手槍製造之玩具手槍1 把（含彈
    匣1 個）及玩具金屬彈殼10顆。詎乙○○未經許可，竟基於
    製造可發射子彈具有殺傷力之改造手槍之犯意，於購得上開
    玩具手槍後約4 、5 個月某日，在高雄市某車廠，先委由不
    知情之姓名不詳成年人製造貫通之金屬管1 枝，其後在屏東
    縣萬丹鄉○○村○○路466 號住處，將上開玩具手槍槍管卸
    下，換裝上開金屬管作為槍管，改造成可發射子彈具有殺傷
    力之玩具手槍1 把（含彈匣1 個，槍枝管制編號0000000000
    號），而未經許可製造可發射子彈具有殺傷力之玩具改造手
    槍，並藏放在住處。嗣於94年1 月14日下午4 時30分許，在
    乙○○上開住處，經警持搜索票搜索，而查扣上開可發射子
    彈具有殺傷力之玩具改造手槍1 把、玩具金屬彈殼9 顆、土
    造金屬彈頭1 顆及不具殺傷力之改造子彈1 顆。
二、案經高雄市政府警察局刑警大隊移請臺灣高雄地方法院檢察
    署檢察官偵查起訴。
    理  由
甲、有罪部分
一、證據能力之說明：
    內政部警政署刑事警察局槍彈鑑定書、法務部調查局鑑定通
    知書固係被告以外之人於審判外之陳述，但已經檢察官、被
    告、辯護人於準備程序同意作為證據，且於言詞辯論終結前
    亦未聲明異議，本院審酌上開鑑定均無其他證據可認有錯誤
    性及虛偽性之可能，是依該書面陳述作成時之情況，即認為
    適當，依刑事訴訟法第159 條之5 第2 項規定，自得為證據
    。
二、訊據上訴人即被告乙○○（下稱被告）否認有未經許可製造
    可發射子彈具有殺傷力之玩具改造手槍犯行，辯稱扣案玩具
    改造手槍係甲○○所寄放，而非其自行改造等語。
三、經查：
    (一)94年1 月14日下午4 時30分許，在被告上開住處，經警持
      搜索票搜索，扣得玩具改造手槍1 把（含彈匣1 個，槍枝
      管制編號0000000000號）之情，有該玩具改造手槍1 把（
      含彈匣1 個，槍枝管制編號0000000000號）扣案可佐，且
      被告就此部分事實亦陳述在卷，即堪認定。
    (二)又扣案玩具改造手槍1 把（含彈匣1 個，槍枝管制編號00
      00000000號）經送鑑定結果，認係由仿BERETTA 廠92FS型
      半自動手槍製造之玩具手槍，換裝土造貫通金屬槍管而成
      之改造手槍，機械性能良好，可擊發適用之子彈，且經實
      際試射，發射彈丸單位面積動能約41.515焦耳/ 平方公分
      而足以進入人體皮肉層，具有殺傷力，有內政部警政署刑
      事警察局槍彈鑑定書及法務部調查局鑑定通知書附卷可稽
       (見偵卷第12頁、本院更二卷第58、72～73頁）。
    (三)被告固辯稱扣案玩具改造手槍係甲○○所寄放，而非其自
      行改造等語。然被告於警詢、偵查及原審調查、審理中迭
      次陳述將購得玩具手槍槍管卸下而換裝貫通金屬管作為槍
      管之情甚明 (見警卷第2 ～3 頁、偵卷第6 頁、原審卷第
      19 、47 頁）。嗣被告於本院歷審審理中固改稱扣案玩具
      改造手槍係甲○○所寄放，其遭搜索時，因接近結婚日期
      ，其恐無法如期結婚，故於警詢時承認扣案玩具改造手槍
      係其改造，而於原審審理中，因甲○○為其委任之辯護人
      告知如承認犯行，可以獲判緩刑，故承認扣案玩具改造手
      槍係其改造等語。然證人甲○○於本院已結證稱並未請被
      告承擔本件罪行，亦無為被告委任辯護人等語 (見本院更
      一卷第53～54頁）。至甲○○前於94年1 月間因未經許可
      製造可發射子彈具有殺傷力之玩具改造手槍，經法院判決
      有罪，此固有臺灣高雄地方法院檢察署94年度偵字第2527
      號檢察官起訴書及甲○○前案紀錄表在卷可稽，但不得因
      此即推論被告持有之扣案玩具改造手槍係甲○○所寄放。
      況未經許可製造可發射子彈具有殺傷力之玩具改造手槍係
      屬重罪，此為一般人及辯護人所可知悉，倘被告持有之扣
      案玩具改造手槍確係甲○○所寄放，被告竟於警詢、偵查
      及原審調查、審理中均未陳述甲○○寄放之情，反而迭次
      自白犯行，顯有悖常情，而辯護人亦無向被告表示如承認
      犯行可獲判緩刑之可能。是被告所辯，實難採信。
    綜上所述，被告未經許可製造可發射子彈具有殺傷力之玩具
    改造手槍，事證明確，犯行堪以認定。
四、按行為後法律有變更者，適用行為時之法律。但行為後之法
    律有利於行為人者，適用最有利於行為人之法律，刑法第2
    條第1 項定有明文。經查：
    (一)被告行為後，刑法已經修正，並自95年7 月1 日施行，即
      應依上開規定比較適用，茲詳述如下：
      1.95年7 月1 日修正公布施行之刑法第33條第5 款規定：
        「五、罰金：新臺幣1 千元以上，以百元計算之。」，
        是依修正後刑法第33條第5 款規定，罰金之法定刑為新
        台幣1千 元以上。而依修正前刑法第33條第5 款規定：
        「五、罰金：一元以上」，且依罰金罰鍰提高標準條例
        第1 條規定提高10倍，故依修正前之刑法第33條第5 款
        規定，罰金之法定刑為新台幣30元以上。從而，比較修
        正前、後之刑法第33條第5 款規定，以修正前之刑法第
        33條第5 款規定較有利於被告。
      2.修正後之刑法第42條第3 項前段規定：「易服勞役以新
        臺幣一千元、二千元或三千元折算一日。」，而修正前
        刑法第42條第2 項前段係規定：「易服勞役以一元以上
        三元以下，折算一日。」，且依修正前罰金罰鍰提高標
        準條例第2 條前段規定，就其原定數額提高為100 倍折
        算1 日。則修正前刑法第42條第2 項之易科罰金折算標
        準，應以銀元100 、200 、300 元折算1 日，經折算為
        新臺幣後，應以新臺幣300 、600 、900 元折算為1 日
        。經比較修正前後之易服勞役折算標準，即以修正後之
        規定較有利於被告。
    (二)被告行為後槍砲彈藥刀械管制條例已於94年1 月26日修正
      公布，並自同年1 月28日起施行，修正前槍砲彈藥刀械管
      制條例第11條第1 項規定：「未經許可，製造、販賣或運
      輸第四條第一項第一款所稱其他可發射金屬或子彈具有殺
      傷力之各式槍砲者，處五年以上有期徒刑，併科新臺幣一
      千萬元以下罰金。」，而修正後槍砲彈藥刀械管制條例第
      8 條第1 項規定：「未經許可，製造、販賣或運輸鋼筆槍
      、瓦斯槍、麻醉槍、獵槍、空氣槍或第四條第一項第一款
      所定其他可發射金屬或子彈具有殺傷力之各式槍砲者，處
      無期徒刑或五年以上有期徒刑，併科新臺幣一千萬元以下
      罰金。」經比較新舊法，應以修正前槍砲彈藥刀械管制條
      例第11條第1 項規定較有利於被告，應適用修正前槍砲彈
      藥刀械管制條例第11條第1 項規定。
五、核被告所為，係犯修正前槍砲彈藥刀械管制條例第11條第1
    項未經許可，製造可發射子彈具有殺傷力之玩具改造手槍罪
    。公訴意旨認被告係犯修正後槍砲彈藥刀械管制條例第8 條
    第1 項之罪，尚有未洽。又被告委由不知情之姓名不詳成年
    人製造貫通之金屬管1 枝，固為間接正犯，然此為被告製造
    可發射子彈具有殺傷力之玩具改造手槍之階段行為，而被告
    未經許可製造可發射子彈具有殺傷力之玩具改造手槍後持有
    ，其持有之低度行為已為製造之高度行為所吸收，故均不另
    論罪。再本件查獲過程，係因司法警察依法監聽甲○○使用
    之0000000000號行動電話，發現被告涉有改造槍、彈犯行，
    遂聲請搜索票搜索被告住處，被告始主動取出扣案玩具改造
    手槍查扣，有通訊監察書、監聽紀錄、搜索票在卷可憑（見
    警聲搜卷），是司法警察既有已有佐證認被告涉有改造槍、
    彈犯行，被告其後雖主動取出扣案玩具改造手槍查扣，亦不
    符自首之要件，併予敘明。
六、原判決以被告未經許可製造可發射子彈具有殺傷力之玩具改
    造手槍犯行，事證明確，予以論罪科刑，固非無見。惟查：
    (一)被告行為後，刑法已經修正，並自95年7 月1 日施行，即
    應依上開規定比較適用，原判決未及比較新舊法，即有未當
    。(二)被告未經許可製造具有殺傷力之子彈未遂犯行尚屬不能
    證明（詳後述），原判決認被告另成立此部分犯罪，亦有未
    合。被告上訴意旨否認犯罪，指摘原判決不當，雖無理由，
    然原判決既有上開可議，仍應由本院將原判決撤銷改判。爰
    審酌被告未經許可製造可發射子彈具有殺傷力之玩具改造手
    槍，對社會治安及人身安全造成潛在危險，惡性非輕，行為
    後雖曾坦承錯誤，事後復否認犯行，惟念及被告前未曾犯罪
    ，有被告前案紀錄表在卷可按，亦未曾持扣案玩具改造手槍
    犯罪，並無造成實際損害等一切情狀，量處如主文第2 項所
    示之刑及併科罰金，並就罰金部分論知易服勞役之折算標準
    。扣案可發射子彈具有殺傷力之玩具改造手槍1 把（含彈匣
    1 個）係違禁物，應依刑法第38條第1 項第1 款規定宣告沒
    收。至扣案之玩具金屬彈殼9 顆、土造金屬彈頭1 顆及不具
    殺傷力之改造子彈1 顆，均無殺傷力，有內政部警政署刑事
    警察局槍彈鑑定書及法務部調查局鑑定通知書卷可稽 (見偵
    卷第12頁、本院更二卷第58～59頁），非屬違禁物，故不得
    宣告沒收，併此敘明。
乙、無罪部分
一、公訴意旨略以：被告於93年間中旬某日，在不詳地點，利用
    鑽頭及車床等工具改造子彈，嗣於94年1 月14日下午4 時30
    分許，在被告上開住處，經警持搜索票搜索，而查扣不具殺
    傷力之改造子彈1 顆。因認被告涉犯槍砲彈藥刀械管制條例
    第12條第1 項、第5 項未經許可製造子彈未遂罪嫌。
二、公訴人認被告涉犯槍砲彈藥刀械管制條例第12條第1 項、第
    5 項未經許可製造子彈未遂罪嫌，係以被告自白，並有改造
    子彈1 顆扣案及內政部警政署刑事警察局槍彈鑑定書附卷可
    佐，資為論據。
三、惟訊據被告否認有此部分犯行，辯稱扣案改造子彈1 顆係甲
    ○○所寄放等語。
四、證據能力之說明：
    內政部警政署刑事警察局槍彈鑑定書、法務部調查局鑑定通
    知書固係被告以外之人於審判外之陳述，但已經檢察官、被
    告、辯護人於準備程序同意作為證據，且於言詞辯論終結前
    亦未聲明異議，本院審酌上開鑑定均無其他證據可認有錯誤
    性及虛偽性之可能，是依該書面陳述作成時之情況，即認為
    適當，依刑事訴訟法第159 條之5 第2 項規定，自得為證據
    。
五、經查：
    (一)按槍砲彈藥刀械管制條例就未經許可製造具有殺傷力之子
      彈予以處罰，係因未經許可製造具有殺傷力之子彈對社會
      治安及人身安全造成潛在危險，為維護社會治安及保護人
      身安全，因而加以規範。換言之，倘基於未經許可製造具
      有殺傷力之子彈犯意而著手製造子彈，即應依製造之子彈
      是否具有殺傷力而分別論處製造子彈既、未遂罪嫌。否則
      ，倘係基於觀賞、收集等其他目的而製造不具殺傷力之子
      彈，自應不受槍砲彈藥刀械管制條例所規範。
    (二)被告固於警詢、偵查及原審審理中陳述磨製金屬彈頭加裝
      於玩具金屬彈殼等語，並有改造子彈1 顆扣案可佐，是被
      告其後改稱扣案改造子彈1 顆係甲○○所寄放等語，乃不
      足取。然觀諸被告於警詢陳述磨製金屬彈頭加裝於彈殼上
      ，是為了好玩等語 (見警卷第3 頁），於偵查中陳述只有
      磨出彈頭外型，並未加火藥等語 (見偵卷第6 頁），於原
      審審理中亦陳述磨製金屬彈頭加裝於彈殼上，是為了好奇
      、好看及好玩等語 (見原審卷第19、47頁）。又扣案改造
      子彈1 顆未裝填底火及發射火藥，且經試射無法擊發，不
      具殺傷力，亦有內政部警政署刑事警察局槍彈鑑定書及法
      務部調查局鑑定通知書附卷可稽 (見偵卷第12頁、本院更
      二卷第58～59頁）。是被告是否基於未經許可製造具有殺
      傷力之子彈犯意而著手製造子彈，即非無疑。
    此外，復無其他積極證據足佐被告確基於未經許可製造具有
    殺傷力之子彈犯意，著手製造子彈未遂，被告此部分犯罪即
    屬不能證明。
六、原審疏未詳查，率認被告觸犯未經許可製造具有殺傷力之子
    彈犯行，而予論罪科刑，被告上訴意旨否認犯行，非無理由
    ，自應由本院將原判決此部分撤銷，並諭知被告無罪之判決
    。
據上論結，應依刑事訴訟法第369 條第1 項前段、第364 條、第
299 條第1 項前段、第301 條第1 項前段，修正前槍砲彈藥刀械
管制條例第11條第1 項、刑法第11條前段、第2 條第1 項、第42
條第2 項前段、第38條第1 項第1 款，判決如主文。
本案經檢察官林敏惠到庭執行職務。
中    華    民    國    97    年    5     月    30    日
                  刑事第八庭    審判長法  官   李炫德
                                      法  官   陳志銘
                                      法  官   郭玫利
以上正本證明與原本無異。
如不服本判決應於收受本判決後10日內向本院提出上訴書狀，其
未敘述上訴理由者，並得於提起上訴後10日內向本院補提理由書
狀（均須按他造當事人之人數附繕本）「切勿逕送上級法院」。
中    華    民    國    97    年    5     月    30    日
                                      書記官   楊茱宜
附錄本件判決論罪科刑法條
修正前槍砲彈藥刀械管制條例第11條第1 項：
未經許可，製造、販賣或運輸第四條第一項第一款所稱其他可發
射金屬或子彈具有殺傷力之各式槍砲者，處五年以上有期徒刑，
併科新臺幣一千萬元以下罰金。


司法院資訊處製作；財團法人民間司法改革基金會備份。
